臺灣桃園地方法院民事裁定
111年度消債更字第212號
聲  請  人  
即債務人    郭益燦即郭宇澤即郭偉龍

代  理  人  葉智幄律師(法扶律師)
上列當事人因消費者債務清理事件聲請更生，本院裁定如下：
    主  文
一、債務人甲○○○○○○○○○○自民國一百一十一年八月三十一日下午
    四時起開始更生程序。
二、命司法事務官進行本件更生程序。
    理  由
一、按債務人不能清償債務或有不能清償之虞者，得依本條例所
    定更生或清算程序，清理其債務；債務人無擔保或無優先權
    之本金及利息債務總額未逾新臺幣（下同）1,200萬元者，
    於法院裁定開始清算程序或宣告破產前，得向法院聲請更生
    ，民國107年12月26日修正並公布施行之消費者債務清理條
    例（下稱消債條例）第3條、第42條第1項分別定有明文。次
    按債務人對於金融機構負債務者，在聲請更生或清算前，應
    向最大債權金融機構請求協商債務清償方案，或向其住、居
    所地之法院或鄉、鎮、市、區調解委員會聲請債務清理之調
    解；債務人為前項請求或聲請，應以書面為之，並提出財產
    及收入狀況說明書、債權人及債務人清冊，及按債權人之人
    數提出繕本或影本。協商或調解成立者，債務人不得聲請更
    生或清算。但因不可歸責於己之事由，致履行有困難者，不
    在此限；又自債務人提出協商請求之翌日起逾30日不開始協
    商，或自開始協商之翌日起逾90日協商不成立，債務人得逕
    向法院聲請更生或清算，復為消債條例第151條第1項、第2
    項、第7項及第153條所明定。再按法院開始更生程序之裁定
    ，應載明其年、月、日、時，並即時發生效力；法院裁定開
    始更生或清算程序後，得命司法事務官進行更生或清算程序
    ；必要時，得選任律師、會計師或其他適當之自然人或法人
    一人為監督人或管理人，消債條例第45條第1項、第16條第1
    項分別定有明文。
二、聲請意旨略以：聲請人即債務人甲○○○○○○○○○○前積欠金融機
    構債務無法清償，於110年9月29日向本院聲請消費者債務清
    理法院前置調解，並經本院司法事務官諭知調解不成立，又
    聲請人主張其無擔保或無優先權之債務總額為57萬1,690元
    ，未逾1,200萬元，且未經法院裁定開始清算程序或宣告破
    產，爰聲請裁定准予更生等語。
三、經查：　　
　㈠本條例所稱消費者，指5年內未從事營業活動或從事小規模營
    業活動之自然人；前項小規模營業指營業額平均每月20萬元
    以下者，消債條例第2條第1、2項定有明文。又消債條例第2
    條第1項所稱5年內從事小規模營業活動，係指自聲請更生或
    清算前1日回溯5年內，有反覆從事銷售貨物、提供勞務或其
    他相類行為，以獲取代價之社會活動，依其5年內營業總額
    除以實際經營月數之計算結果，其平均營業額為每月20萬元
    以下者而言，例如：平均月營業額未逾20萬元之計程車司機
    、小商販等即屬之（參照辦理消費者債務清理事件應行注意
    事項第1點）。經查，參以聲請人勞工保險被保險人投保資
    料表及國稅局綜合所得稅各類所得資料清單，可知聲請人於
    聲請更生前，均投保在民間公司，且無從事小額營業活動，
    自得依消債條例聲請更生，合先敘明。　　
  ㈡又聲請人以其有不能清償債務情事，向本院聲請債務清理前
    置調解，經本院以110年度司消債調字第453號調解事件受理
    在案，嗣經本院司法事務官於110年11月25日開立調解不成
    立證明書確定，嗣聲請人向本院聲請清算程序，經本院於11
    1年6月30日以111年度消債清字第13號裁定駁回聲請人清算
    聲請確定等情，業經聲請人所提出本院裁定書、調解不成立
    證明書在卷可參，是聲請人確已依消債條例第151條第1項、
    第153之1第1項之規定，於聲請更生前聲請法院調解，本院
    自得斟酌聲請人所提出之資料及證據，再綜合聲請人目前全
    部收支及財產狀況，評估是否已達不能維持最低生活條件，
    而有「不能清償債務或有不能清償之虞」之情形。　　
四、又於前開聲請人向本院所聲請之前置調解程序中，債權人台
    新國際商業銀行股份有限公司陳報其債權總額為11萬9,499
    元、臺灣新光商業銀行股份有限公司陳報其債權總額為5萬1
    ,919元、中國信託商業銀行股份有限公司陳報其債權總額為
    5萬2,410元、玉山商業銀行股份有限公司陳報其債權總額為
    28萬6,412元、6萬1,450元，總計聲請人金融機構之無擔保
    債權總額為57萬1,690元，未逾1,200萬元，惟聲請人無法負
    擔最大債權銀行所提出之還款方案，致雙方調解不成立等情
    ，業經本院查閱本院111年度消債清字第13號裁定(下稱前案
    裁定)確認無訛，堪認聲請人本件之聲請已踐行前開法條之
    前置調解程序規定。
五、次查，依聲請人所提出財產及收入狀況說明書及新光人壽函
    覆本院資料（參本院卷第9頁、第117至119頁），顯示聲請
    人名下有新光人壽保險契約1份，保單價值準備金為1萬16元
    (已扣除保單借款及利息)，此外並無其他任何財產。另收入
    來源部分，聲請人聲請清算前二年期間，係自109年7月27日
    起至111年7月26日止，故以109年8月起至111年7月止之所得
    為計算。另聲請人陳報其於109年8月起至110年4月止，因觸
    犯不能安全駕駛致交通危險罪遭判處3個月有期徒刑，且須
    服勞役，故僅能偶爾從事FOODPANDA外送，薪資所得總計為4
    萬7,517元，業據聲請人所提出郵局存摺明細影本在卷可參(
    本院卷第127至144頁)。後於110年5月起至111年7月止，聲
    請人於浩辰冷凍水產商行任職，每月薪資所得約為2萬4,674
    元，總計為37萬110元(2萬4,674元×15月=37萬110元)，又於
    110年5月起至同年8月止，聲請人尚有兼職FOODPANDA外送，
    總計薪資所得約為1,318元。另於110年6月起至111年7月止
    ，聲請人每月領有桃園市政府低收補助6,358元，總計為8萬
    9,012元(6,358元×14月=8萬9,012元)。並於110年6月領有桃
    園市社會局急難救助金2萬5,000元，總計聲請人於109年8月
    起至111年7月止，薪資所得約為53萬2,957元(4萬7,517元+3
    7萬110元+1,318元+8萬9,012元+2萬5,000元=53萬2,957元)
    ，是聲請人聲請更生前二年之所得收入總計為53萬2,957元
    。另聲請更生後，聲請人主張其目前仍於浩辰冷凍水產商行
    任職，每月薪資所得約為2萬4,674元，又聲請人每月領有低
    收家庭生活補助金6,358元，是認聲請人每月收入所得應為1
    萬7,222元(2萬4,674元+6,358元=3萬1,032元)，是以每月3
    萬1,032元計算聲請人聲請更生後薪資所得。
六、另按「（第1項）債務人必要生活費用，以最近一年衛生福
    利部或直轄市政府所公告當地區每人每月最低生活費1.2倍
    定之。（第2項）受扶養者之必要生活費用，準用第1項規定
    計算基準數額，並依債務人依法應負擔扶養義務之比例認定
    之。（第3項）前二項情形，債務人釋明更生期間無須負擔
    必要生活費用一部或全部者，於該範圍內，不受最低數額限
    制；債務人證明確有必要支出者，不受最高數額及應負擔比
    例之限制」，此為消債條例第64條之2所明定。聲請人前經
    本院清算裁定認定聲請人每月必要生活支出為1萬8,337元，
    另有未成年子女扶養費5,017元、母親扶養費5,077元，總計
    為2萬8,431元。又聲請人主張前開清算裁定所計算每月必要
    支出費用未成年子女扶養費部分，其前配偶實際上確實無負
    擔未成年子女之費用，而聲請人實際花費應為1萬34元，然
    縱然如此，仍尊重上開裁定所認定之費用云云。是以，聲請
    人生活必要支出費用仍以每月1萬8,337元，另有未成年子女
    扶養費5,017元、母親扶養費5,077元，總計2萬8,431元計算
    。
七、從而，聲請人以上開收入扣除必要支出後，每月尚有餘額2,
    601元（3萬1,032元－2萬8,431元＝2,601元）可供清償債務，
    且其所積欠之總額為57萬1,690元，審酌聲請人目前之收支
    狀況，至其退休時止，雖非顯無法完全清償聲請人前揭所負
    之債務總額，然考量聲請人就未成年子女實際所需支出之扶
    養費較高，且尚有高齡母親須照料，並考量聲請人所積欠債
    務之利息及違約金仍在增加中等情況，堪認聲請人之收入及
    財產狀況，有藉助更生制度調整其與債權人間權利義務關係
    之必要，況聲請人現年僅39歲（72年出生），距勞工強制退
    休年齡（65歲）尚約26年，且仍有相當之工作能力，自應許
    聲請人得藉由更生程序清理債務。
八、綜上所述，聲請人係消費者，已達不能清償債務之程度，經
    消費者債務清理調解不成立，而查無消債條例第6條第3項、
    第8條或第46條各款所定應駁回更生聲請之事由，則其聲請
    ，應屬有據，爰裁定准許，並依同條例第16條第1項規定，
    命司法事務官進行更生程序如主文。
九、本院裁定准許開始更生程序，俾使聲請人得以重建經濟生活
    ，惟本裁定不生使債務消滅之效力，須聲請人於更生程序中
    與債權人協定更生方案，並持續履行完畢後，始能依消債條
    例第73條之規定使全部債務均視為消滅，附此敘明。

中　　華　　民　　國　　111 　年　   8  　月　　31　　日
              民事第三庭      法  官　林靜梅
以上正本係照原本作成。
本裁定不得抗告。
本裁定業已於111年8月31日下午4時整公告。
中　　華　　民　　國　　111 　年　　8 　　月　　31　　日
  　                          書記官　劉寶霞